【裁判字號】    96,上易,2163
【裁判日期】    970522
【裁判案由】    傷害等
【裁判全文】
臺灣高等法院臺中分院刑事判決        96年度上易字第2163號
上  訴  人  臺灣臺中地方法院檢察署檢察官
被      告  丙○○
輔  佐  人
即被告之父  乙  ○
指定辯護人  本院公設辯護人王金陵
上列上訴人因被告傷害等案件，不服臺灣臺中地方法院96年度易
字第3797號中華民國96年10月26日第一審判決（起訴案號：臺灣
臺中地方法院檢察署96年度偵字第12087號)，提起上訴，本院判
決如下：
    主  文
原判決撤銷。
丙○○傷害人之身體，處拘役參拾日，如易科罰金，以新臺幣壹
仟元折算壹日，減為拘役拾伍日，如易科罰金，以新臺幣壹仟元
折算壹日。又以加害生命之事，恐嚇他人致生危害於安全，處拘
役貳拾日，如易科罰金，以新臺幣壹仟元折算壹日，減為拘役拾
日，如易科罰金，以新臺幣壹仟元折算壹日。應執行拘役貳拾日
，如易科罰金，以新臺幣壹仟元折算壹日。
    犯罪事實
一、丙○○與丁○○原係夫妻關係（現已離婚），為家庭暴力防
    治法第3條第1款規定之具有配偶關係之家庭成員，丙○○因
    精神障礙，致其辨識行為違法之能力顯著降低，其於民國95
    年11月24日下午1時58分許，在臺中市○區○○路52號8樓之
    1 住處客廳沙發休息時，因丁○○要求其移動至他處以利打
    掃，竟心生不滿，徒手毆打丁○○之頭部及肩膀，致丁○○
    受有頭部皮下血腫、左肩瘀傷之傷害；隨後又另起恐嚇之犯
    意，對丁○○恫稱：伊有神經病，打死妳也不會坐牢，妳活
    該倒楣等語，而以上述加害生命之事恐嚇丁○○，使丁○○
    因而心生畏懼，致生危害於安全。
二、案經丁○○訴由臺灣臺中地方法院檢察署檢察官偵查起訴。
    理    由
壹、程序部分：
    按被告以外之人於審判外之言詞或書面陳述，除法律有規定
    者外，不得作為證據，刑事訴訟法第159條第1項固有明文，
    然被告以外之人於審判外之陳述，雖不符同法第159條之1至
    之 4規定，而經當事人於審判程序同意作為證據，法院審酌
    該言詞陳述或書面陳述作成時之情況，認為適當者，亦得為
    證據，又當事人、代理人或辯護人於法院調查證據時，知有
    第159條第1項不得為證據之情形，而未於言詞辯論終結前聲
    明異議者，視為有前項之同意，同法第159條之5亦有明定。
    本案告訴人丁○○之警詢筆錄，被告於本案辯論終結前並未
    爭執無證據能力，而其警詢筆錄又查無不法取供之情形，本
    院審酌其警詢筆錄作成之情形，亦適合作為本案之證據，依
    刑事訴訟法第 159條之5第2項之規定，其警詢筆錄應有證據
    能力。
貳、實體部分：
一、訊據被告丙○○固坦承有毆打告訴人丁○○，惟矢口否認有
    恐嚇之犯行，辯稱：告訴人把伊的棉被丟出去，伊很生氣就
    打告訴人，伊當時沒有恐嚇告訴人，伊是跟告訴人說伊有神
    經病，不要惹伊云云（見原審卷第34頁）。惟查：
  (一)證人即告訴人丁○○於警詢中指稱：伊在家中打掃客廳，當
    時被告躺在客廳沙發上睡覺，伊叫他起來以便伊打掃，但被
    告一直不肯起來，伊不理他，繼續去整理大門鞋櫃，被告就
    忽然從伊後面衝來，以拳頭毆打伊左耳、左肩及背部等語（
    見偵查卷第22頁反面）；於原審亦結證稱：伊忘記被告打伊
    的時間，好像是95年11月間，那次伊有聲請保護令，被告在
    臺中市○區○○路52號8樓之1家中客廳打伊，被告用拳頭打
    伊頭部、肩膀，可能是被告下班回家很累，坐在沙發上，伊
    在掃地要被告移動一下，被告就打伊等語（見原審卷第31、
    32頁），核與告訴人提出之中國醫藥大學附設醫院診斷證明
    書所載傷勢（即頭部皮下血腫、左肩瘀傷）相符（見偵查卷
    第26頁），足見被告於原審自白傷害部分與事實相符，其傷
    害犯行洵堪認定。
  (二)證人即告訴人丁○○於原審具結證稱：案發當日被告打完後
    有恐嚇伊，被告說他有神經病，打死伊、殺死伊也不會坐牢
    ，是伊活該倒楣。被告說他有神經病，殺人不用償命，伊死
    也是白死這些話，已經十幾年，每次聽到這些話伊都會害怕
    等語（見原審卷31、33頁），而被告確患有精神分裂症，有
    其中國醫藥大學附設醫院診斷證明書在卷可查（見偵查卷第
    12頁），告訴人上開指述之情節，核與被告之病情相符，且
    被告當時既因細故毆打告訴人，則其情緒控制顯然不佳，故
    被告當時在勃然大怒之情況下，出言恐嚇告訴人，亦與常情
    相符。雖告訴人於 95年12月4日聲請民事暫時保護令時，其
    聲請書狀就被告之不法行為記載為「辱罵被害人有神經病及
    殺人償命」等語（見偵查卷第19頁反面），然證人即告訴人
    丁○○於原審就此部分則證稱：暫時保護令聲請狀是由伊口
    述，經警察代寫的，伊是說被告說他自己有神經病，殺人不
    用償命等語（見原審卷第33頁），是應以告訴人於原審所證
    ，較符合被告患有精神分裂症之事實，故該民事暫時保護令
    聲請書狀所載顯係員警未能正確理解告訴人之指述所致，本
    案告訴人在第一時間到警察局報案時，即已具體指述被告以
    前述言詞恐嚇，告訴人所為之指述前後一致，堪信為真，被
    告空言否認犯行，顯不足採。
  (三)被告之輔佐人雖以：被告患有精神病，現於中國醫藥大學就
    診，被告不可能打人也不會罵人，被告無法處理自己的事情
    ，都要親屬代理云云為被告辯護。然查，被告雖患有精神分
    裂症，惟經本院送請中國醫藥大學附設醫院鑑定結果認：「
    綜合被告之個人史、生活史、疾病史、犯案過程、目前身體
    狀況、精神狀況檢查及心理測驗結果，本院認為被告過去、
    犯案當時及目前精神狀態有明顯精神疾病，本院認為被告犯
    案時之精神狀態有精神耗弱之狀況」等情，此有中國醫藥大
    學附設醫院之精神鑑定報告書在卷可查（見本院卷第40、41
    頁），是被告雖患有精神分裂症，但其案發時尚未因其精神
    障礙，致不能辨識其行為之違法性。參以告訴人於原審亦證
    稱：被告當天精神很正常，說話也很正常，說上班去那裏，
    下班要去那裏，被告打伊時也認得伊等語（見原審卷第32頁
    ），且被告於原審亦供稱：告訴人把伊的棉被丟出去，要把
    伊趕出去，所以伊才打他，之後伊則去臺中市○○路109 號
    母親住處等語（見原審卷第34頁），益徵被告於案發當時，
    雖因患有精神分裂症，致其辨識行為違法之能力顯著降低，
    但尚未達於如輔佐人所辯無法處理自己事情之程度，被告之
    輔佐人上開所辯顯無可採。
  (四)此外，並有臺灣臺中地方法院95年度暫家護字第1193號判決
    書、臺中市警察局第二分局文正派出所處理家庭暴力與兒少
    保護案件調查紀錄表、臺中市警察局第二分局保護令執行表
    、臺中市警察局第一分局保護令執行表附卷可稽，本案事證
    明確，被告上開傷害、恐嚇之犯行應堪認定。
二、核被告所為，係犯刑法第 277條第1項傷害罪及同法第305條
    恐嚇危害安全罪，並屬家庭暴力防治法第2條第2項之家庭暴
    力罪。被告行為時因其精神障礙，致其辨識其行為違法之能
    力顯著降低，應依刑法第 19條第2項之規定減輕其刑。被告
    所犯傷害、恐嚇等 2罪間，犯意各別，罪名互異，應予分論
    併罰。原審以被告罪證明確，予以論罪科刑，固非無見，惟
    原審疏未審酌被告案發時因精神障礙，致其辨識其行為違法
    之能力顯著降低，即有未洽。檢察官上訴意旨略以：被告犯
    後始終否認有恐嚇告訴人之犯行，而就傷害部分之陳述亦避
    重就輕，犯後態度不佳，顯無悔意，且被告之行為導致告訴
    人身心受損，須前往精神科就診，原審僅量處被告拘役40日
    ，尚嫌過輕等語，指摘原判決不當。然本案衡酌被告案發時
    之精神狀況，及告訴人所受之傷害等情狀，檢察官上訴意旨
    指摘原判決量刑過輕，為無理由（詳如後述），但原判決既
    有上開可議之處，自應由本院將原判決撤銷改判。爰審酌被
    告與告訴人係夫妻關係，不思與告訴人和睦經營家庭生活，
    竟因細故徒手毆打告訴人，並恐嚇告訴人，造成告訴人身體
    受有傷害及精神恐懼，且迄今未能與告訴人達成和解，犯後
    雖無悔意，然本院審酌被告素行良好，有臺灣高等法院被告
    前案紀錄表在卷可查，其案發時之精神狀況，及告訴人所受
    之傷勢不重，暨被告之智識、犯罪之動機、目的、手段等一
    切情狀，認以量處如主文所示之刑，並諭知易科罰金之折算
    標準，即足昭警惕。被告之犯罪時間在 96年4月24日以前，
    合於中華民國96年罪犯減刑條例之規定，應依該條例第2條
    第1項第3款之規定，減其刑期2分之1，並就所減得之刑定其
    應執行刑，並諭知易科罰金之折算標準。又被告目前持續在
    宏恩醫院龍安分院住院治療中，有該院之診斷證明書附卷可
    憑（見本院卷第61頁)，是本案尚無依刑法第89條第2項之規
    定施予監護之必要，附此敘明。
據上論結，應依刑事訴訟法第369條第1項前段、第364條、第299
條第1項前段，刑法第19條第2項、第 277條第1項、第305條、第
41條第1項前段、第2項、第 51條第6款，中華民國96年罪犯減刑
條例第2條第1項第3款、第7條、第9條、第10條，刑法施行法第1
條之1第1項、第2項前段，判決如主文。
本案經檢察官甲○○到庭執行職務。
中    華    民    國    97    年    5     月    22    日
            刑事第十庭    審判長法  官  林  照  明
                                法  官  林  欽  章
                                法  官  蔡  名  曜
上列正本證明與原本無異。
不得上訴。
                                書記官  劉  恒  宏
中    華    民    國    97    年    5     月    28    日
附錄本案論罪法條全文：
刑法第277條第1項
傷害人之身體或健康者，處3年以下有期徒刑、拘役或1千元以下
罰金。
刑法第305條
以加害生命、身體、自由、名譽、財產之事，恐嚇他人致生危害
於安全者，處2年以下有期徒刑、拘役或300元以下罰金。


司法院資訊處製作；財團法人民間司法改革基金會備份。
